臺灣臺中地方法院民事判決　94年度重訴字第150號
原　　　告　　乙○○
訴訟代理人　　甲○○
被　　　告　　總茂環保股份有限公司
兼法定代理人　丁○○
共　　　同
訴訟代理人　　朱元宏律師
複　代理人　　蘇哲科律師
　　　　　　　黃紫芝律師
　　　　　　　丙○○
上列當事人間請求損害賠償事件，原告提起刑事附帶民事訴訟，
由本院刑事庭裁定（94年度附民字第68號）移送前來，本院於中
華民國94年9月29日言詞辯論終結，判決如下：
    主  文
被告應連帶給付原告新臺幣伍佰玖拾萬伍仟貳佰捌拾壹元及自民
國九十三年十二月二日起至清償日止按週年利率百分之五計算之
利息。
原告其餘之訴駁回。
訴訟費用由被告負擔百分之三十七，餘由原告負擔。
本判決第一項於原告以新臺幣壹佰玖拾陸萬捌仟元為被告供擔保
後，得假執行。但被告於假執行程序實施前以新臺幣伍佰玖拾萬
伍仟貳佰捌拾壹元為原告預供擔保，得免為假執行。
原告其餘假執行之聲請駁回。
    事實及理由
一、原告起訴主張：被告丁○○為設於台中市○○區○○路二０
    六之十五號被告總茂環保股份有限公司（下稱被告總茂公司
    ) 之負責人，原告為被告總茂公司僱用專職機械保養、維修
    之勞工，於民國九十三年一月十八日，因被告丁○○未設置
    固定機座以固定引擎，且在引擎尾端之飛輪未設置防護罩，
    致於當日下午3時許，原告於清洗手用工具時，突遭不明物
    飛來襲擊原告之右小腿及頭部，經送醫急救後，右下肢遭截
    肢，造成原告受有右腿喪失功能之重傷害，及硬腦膜下出血
    、腦震盪、意識喪失、右側頭部外傷五公分傷口等傷害，為
    此爰依侵權行為之法律關係請求被告丁○○、被告總茂公司
    連帶賠償下列費用：義肢費用：新台幣 (下同）一百六十萬
    元；喪失勞動能力：一千一百萬元；增加生活上費用：一百
    五十萬元；精神慰撫金：一百萬元；原告之妻減少工作損失
    ：一百萬元等語。並聲明：(1)被告應連帶給付原告一千六百
    一十萬元，及自起訴狀繕本送達翌日起即九十三年十二月二
    日起至清償日止，按年息百分之五計算之利息；(2)願供擔保
    ，請准宣告假執行。
二、被告均以：本件損害之發生係原告本身之技術、疏忽及過於
    自信所致，原告對該重傷害結果之發生，亦與有過失。另原
    告以平均壽命七十五歲為基礎，計算義肢所需之花費，尚無
    依據；勞動年數應以六十歲為基礎，且原告是否完全喪失勞
    動能力，應負舉證責任；就殘障者之食、衣、住、行改善費
    用(增加生活上費用)，及請求其妻減少工作損失之費用，均
    於法無據；慰撫金請求過高等語資為抗辯。並聲明：(1)判決
    駁回原告之訴及假執行之聲請；(2)如受不利判決，願供擔保
    請准宣告免為假執行。
三、經查，（一）原告主張被告丁○○未為適當之防護措施及作
    為，使原告陷於危害勞工安全之工作環境，致原告於維修引
    擎過程中，因乏上開措施，致機器未經固定而失衡，而在沒
    有護罩等防護設備的情況下，擊中原告，造成原告右腿喪失
    功能之重傷害及硬腦膜出血、腦震盪且意識喪失、頭部外傷
    等傷害，被告自應負過失責任，且伊過失行為與原告受傷結
    果有因果關係等情，業據原告提出中國醫藥大學附設醫院（
    下稱中國醫藥學院）勞工保險傷病診斷書、行政院國軍退除
    役官兵輔導委員會台中榮民總醫院及清泉綜合醫院診斷證明
    書各一紙（影本）為證，且為被告丁○○所不爭執，自堪信
    為真實。而被告丁○○被訴業務過失重傷害案件，經偵審結
    果，亦認伊未注意採取適當之防護措施及作為，為有過失，
    判處有期徒刑五月確定，有臺灣臺中地方法院檢察署九十三
    年度偵字第一三九六六號、本院九十三年度易字第二五五一
    號、台灣高等法院九十四年上易字第五五四號刑事偵審案卷
    可憑，亦經本院依職權調卷核閱屬實，是原告主張被告丁○
    ○應負過失侵權行為責任，洵屬有據。（二）按公司法第二
    十三條第二項規定，公司負責人對於公司業務之執行，如有
    違反法令致他人受損害時，對他人應與公司負連帶賠償之責
    。而所謂執行業務應包括外觀上足認為法人之職務行為，或
    與職務行為在社會觀念上有適當牽連關係之行為在內，且不
    以因積極執行職務行為而生之損害為限，如怠於業務上應盡
    之注意所加於他人之損害，亦包括在內。被告丁○○為被告
    總茂公司負責人，有被告總茂公司變更登記表在卷可稽，依
    上說明，被告丁○○自應依公司法第二十三條第二項與被告
    總茂公司對原告負連帶賠償之責。從而原告請求被告丁○○
    與被告總茂公司連帶負賠償責任，依法亦屬有據。
四、按因故意或過失不法侵害他人之權利者，負損害賠償責任；
    不法侵害他人之身體或健康者，對於被害人因此喪失或減少
    勞動能力，或增加生活上之需要時，應負損害賠償責任；不
    法侵害他人之身體、健康、名譽、自由、信用、隱私、貞操
    ，或不法侵害其他人格法益而情節重大者，被害人雖非財產
    上之損害，亦得請求賠償相當之金額，民法第一百八十四條
    第一項前段、第一百九十三條第一項、第一百九十五條第一
    項前段分別定有明文，原告依上開規定，請求被告連帶賠償
    所支出義肢費用、喪失勞動能力、增加生活上費用及精神慰
    撫金，尚無不合，茲審酌如下：
（一）關於義肢費用部分：
    原告主張右下肢截肢，需裝置義肢，按國人平均壽命七十五
    歲計算，原告現年四十三歲，尚有三十二年期間需要使用義
    肢，以中等義肢一組費用三十萬元，六年更換一組，故義肢
    費用共計一百六十萬元，業據提出估價單一紙為証，經查，
    原告已進行截肢手術，並已裝設義肢，有中國醫藥學院九十
    四年六月二十四日院歷字第0940602329號函在卷可憑，顯見
    被告確有裝設義肢；復依上開函文表示一般活躍患者約三年
    即會因義肢損耗而需更換義肢，則原告主張義肢六年一換，
    尚屬合理；而原告為五十年十月四日生，起訴時四十三歲，
    尚有三十五點五年之平均餘命，此亦有被告所不爭執之臺閩
    地區91年簡易生命表在卷可憑，則原告之義肢每六年更換一
    次，總須更換5.91667次（35.5÷6=5.91667），則原告可請
    求之上限為一百七十七萬五千零一元（5.91667×300,000=1
    ,775,001），是原告請求一百六十萬元，應屬合理，故予准
    許。
（二）關於喪失勞動能力所得請求之費用部分：
    原告主張其終身喪失勞動能力，以國人平均工作年齡六十五
    歲計算，尚有二十二年，每年損失五十萬元，共一千一百萬
    元。惟查，經本院向中國醫藥學院函查原告之勞動能力情形
    ，中國醫藥學院九十四年六月二十四日院歷字第0940602329
    號函復，原告右下肢呈膝下截肢狀態，屬於勞工保險條例第
    五十三條附表所列第一一九項目，殘障等級為六，有該函文
    附卷可憑，是原告所喪失勞動能力為百分之七十六點九，原
    告主張其完全喪失勞動能力，尚非可採。次按被害人因身體
    健康被侵害而喪失勞動能力所受之損害，其金額應就被害人
    受侵害前之教育程度、專門技能、社會經驗等方面酌定之，
    不能以一時一地之工作收入為準，復查：原告提出之薪資表
    ，其月薪為四萬餘元；而被告所提之原告薪資表，原告月薪
    為二萬餘元，然就兩造各自提出之原告薪資表以觀，均乏兩
    造勞資雙方共同之簽名，故是否為原告真正之薪資，尚有疑
    義，因此應以原告提出之投保資料表為準。次查，原告於本
    件事故發生前在被告公司擔任機械保養、維修之職，是一既
    須特殊技術又須體力之工作，可見原告在受害前身體健康、
    體能良好，且有相當之專門技能及經驗，而原告提出之投保
    資料表上註明原告之投保薪資為三萬零三百元，故本院酌認
    原告具有受領月薪三萬零三百元之工作能力，則一年之薪資
    應為三十六萬三千六百元（計算式：30,300×12＝363, 600
    ），故計算每年之勞動能力損失自應以此為據，原告主張應
    以每年損失五十萬元計算，尚屬無據。另就勞動基準法規定
    強制退休年齡為六十歲，原告主張退休年齡為六十五歲，亦
    屬無據。從而，原告自四十三歲算至退休六十歲之退休年齡
    ，尚能工作十七年，則以原告喪失勞動能力百分之七十六點
    九，並以勞工保險投保薪資為每月三萬零三百元計算，年收
    入為三十六萬三千六百元，依年別百分之五複式霍夫曼計算
    法，原告得請求一次給付減少勞動能力之損害額為三百五十
    萬五千二百八十一元元，其計算式為：[363,600×12.53639
    2（此為17年之霍夫曼係數）×76.9％]=3,505,281（小數點
    以下四捨五入），原告請求減少勞動能力之損害，在此金額
    範圍內，洵屬有據，逾此部分，為無理由。
（三）增加生活上費用部分：
    原告主張殘障之衣、食、住、行改善費用部分，請求一百五
    十萬元；被告對此則辯稱無法律依據。按當事人主張有利於
    己之事實者，就其事實有舉證之責任，民事訴訟法第二百七
    十七條定有明文。而所謂增加生活上之需要，係指被害前無
    此需要，因被害以後，始要支付此費用之必要者而言，例如
    ：義眼、義肢、延醫治療之醫療費用、療傷期間僱人看護…
    等皆屬之，如確屬必要，均得請求。惟查，本件原告所主張
    食、衣、住、行改善費用部分，除義肢部分外，其餘均未提
    出證據以實其說，而義肢部分前已准許，故在此不得重覆請
    求。而原告就何以增加生活上費用一百五十萬元既未舉證，
    因之此部分之請求不應准許。
（四）慰撫金部分：
    按人之身體、健康固為無價，然慰撫金之賠償既以人格權遭
    遇侵害，精神上受有痛苦，則其核給之標準固與財產上損害
    之計算不同，然非不可斟酌雙方身分、資力與加害程度，及
    其他各種情形定之（最高法院五十一年台上字第二二三號判
    例參照）。本院衡以原告為國民中學補習學校畢業，並具有
    機械維修之技術與能力，當時每月薪資為三萬零三百元，有
    原告提出之學歷證明（影本）及勞工投保資料表各一紙為證
    ；被告丁○○則為高職畢業，目前擔任被告總茂公司董事長
    ，年薪約五十八萬六千元；被告總茂公司為一股份有限公司
    ，資本總額達九仟萬元，此有被告提出之學歷證件（影本）
    、報稅資料、總茂公司變更登記表各一紙為證。而原告受此
    傷害，右小腿遭到截肢後，行動甚為不便且工作能力亦因而
    減損，所受精神上之痛苦非輕，斟酌上開情事，爰認原告請
    求八十萬元之慰撫金，尚屬合理，應予准許，逾此部分之請
    求，則無理由。
（五）被告雖另辯稱原告對於該損害之發生，與有過失，然並未
    就原告有何與有過失舉證，是被告此一辯解，要非可採，併
    此敘明。
五、另原告主張住院期間，其妻須家裡、醫院兩地奔波，且日後
    須全力輔佐隨侍原告就醫、復建、生活起居等一切活動至老
    ，致無法出外工作，請求其妻減少工作損失一百萬元云云。
    惟按民法第一九三條第一項係規定「不法侵害他人之身體或
    健康者，對於被害人因此喪失或減少勞動能力或增加生活上
    之需要時，應負損害賠償責任」，依上開規定可知，能請求
    工作損失者僅限於被害人，本件原告之妻既非該重傷害事件
    之被害人，故其請求減少工作損失部分於法無據，此部分自
    不應准許。
六、綜上，本件原告得請求被告總茂公司、被告丁○○連帶賠償
    之金額為義肢費用一百六十萬元、勞動能力減損三百五十萬
    五千二百八十一元、慰撫金八十萬元，總計為五百九十萬五
    千二百八十一元，原告之請求在此範圍內洵屬有據，逾此範
    圍之請求尚屬無據，不應准許。從而，本件原告主張侵權行
    為之法律關係，請求被告連帶給付五百九十萬五千二百八十
    一元，及自民國九十三年十二月二日起至清償日止，按年息
    百分之五計算之利息，為有理由，應予准許，逾此部分之請
    求為無理由，應予駁回。
七、本件兩造均陳明願供擔保，聲請宣告假執行或免為假執行。
    關於原告勝訴部分，經核均無不合，爰分別酌定相當之擔保
    金額准許之。至原告敗訴部分，其假執行之聲請，已失所附
    麗，應併予駁回。
八、本件事證已臻明確，兩造其餘主張及所提證據與本院上開論
    斷無涉或無違，爰不一一贅述，附此敘明。
九、訴訟費用負擔及假執行、免假執行之依據：民事訴訟法第七
    十九條、第三百九十條第二項、第三百九十二條。
中　　華　　民　　國　　94　　年　　10　　月　　20　　日
                  民事第二庭    法  官  涂秀玲
正本係照原本作成。
如對本判決上訴，須於判決送達後20日內向本院提出上訴狀。
中　　華　　民　　國　　94　　年　　10　　月　　20　　日
                                書記官
